臺灣高等法院高雄分院刑事判決　　　 100年度交上訴字第16號
上　訴　人
即　被　告　林俊青
選任辯護人　康進益律師
上列上訴人因公共危險等案件，不服臺灣屏東地方法院99年度交
訴字第89號中華民國99年11月26日第一審判決（起訴案號：臺灣
屏東地方法院檢察署99年度偵字第3103號），提起上訴，本院判
決如下：
     主  文
上訴駁回。
     事  實
一、林俊青於民國（下同）99年1月22日晚上7時56分許，駕駛車
    牌號碼V9－9198號自用小客車，沿屏東縣屏東市○○路，由
    東往西方向行駛，行經永福路30號前，見張明雄駕騎車號K7
    9－031號重型機車，搭載其女兒張恬寧行駛於同向車道前方
    ，本應注意超越同一車道之前車時，應先顯示左側方向燈，
    於超越時應與前車左側保持半公尺以上之安全間隔，並應注
    意車前狀況，隨時採取必要之閃避、煞停等安全措施，以避
    免危險之發生，而依當時天候晴朗、視距良好、直路、柏油
    路面乾燥、無障礙或其他缺陷，且依其智識、能力等，又無
    使其不能注意之情事，竟疏未注意車前狀況及超車時保持與
    前車之安全間隔，即冒然超越，致其所駕駛之上開自用小客
    車車頭之右前保險桿處擦撞張明雄所駕騎之上開重型機車之
    左後側車身近車輪處，張明雄及張恬寧人車倒地，致張明雄
    受有左腕挫傷之傷害，張恬寧則受有右手肘擦傷、左踝挫傷
    及流鼻血等傷害。詎林俊青明知已駕車肇事致人倒地受傷，
    為逃避責任，竟另萌駕車肇事逃逸之犯意，未下車對倒地受
    傷之張明雄及張恬寧2人施予救護，立即駕車逃逸，經張明
    雄騎乘上開機車自後追趕，記下車牌號碼，惟未追上，返回
    現場，及在場不詳姓名之路人記下林俊青所駕駛之上開自用
    小客車車牌號碼，報警而循線查獲。
二、案經張明雄訴由屏東縣政府警察局屏東分局報告臺灣屏東地
    方法院檢察署檢察官偵查起訴。
     理  由
壹、程序方面（證據能力之審查）
一、證人即警員方俊雄於偵訊時所為「（我到達車禍現場時）第
    一位女子（告訴我）說了一個（肇事車輛）V9-9198的車號
    」等語（見偵卷第5-8頁），有證據能力：
  (一)按證人之證言，依內容可分為體驗之供述與意見之供述，前
    者係就親身體驗之客觀事實所為之供述，原則上具有證據能
    力；後者則供述其個人判斷某事項之意見，即學理上所稱之
    意見法則，並無證據能力。法院僅得就證人體驗之供述，為
    證據價值之判斷（最高法院95年度台上字第4737號判決意旨
    參照）。
  (二)本件證人方俊雄於偵訊時所證述「（我到達車禍現場時）第
    一位女子（告訴我）說了一個（肇事車輛）V9-9198的車號
    」等語（見偵卷第5-8頁），為證人方俊雄到達車禍現場時
    ，親身體驗路人告知伊上開內容之客觀歷程事實，屬體驗之
    供述，非屬傳聞證據，而具有證據能力。被告之辯護人，未
    區分究係體驗供述或意見供述，徒以本件車禍發生時，證人
    方俊雄未在場親眼目睹肇事車輛之車牌，其知悉肇事車輛之
    車牌號碼為V9-9198號，係路人之轉述告知，乃聽聞而來，
    非其親見，為傳聞證據，主張無證據能力云云，依上開說明
    ，洵非的論，而不可採。
二、按被告以外之人於審判外之陳述，雖不符刑事訴訟法第159
    條之1至之4等4條之規定，而經當事人於審判程序同意作為
    證據，法院審酌該言詞陳述或書面陳述作成時之情況，認為
    適當者，亦得為證據；又當事人、代理人或辯護人於法院調
    查證據時，知有刑事訴訟法第159條第1項不得為證據之情形
    ，而未於言詞辯論終結前聲明異議者，視為有前項之同意，
    同法第159條之5定有明文。本判決除上開論述之證據外，下
    列所引用屬於言詞陳述及書面陳述之傳聞證據部分，檢察官
    、被告及其辯護人於本院行準備程序時，對於各該傳聞證據
    之證據能力均未加爭執，且同意作為本案之證據（見本院卷
    第30頁），嗣於本院審理程序，調查各該傳聞證據，加予提
    示並告以要旨時，檢察官、被告及其辯護人，亦均未於言詞
    辯論終結前聲明異議，本院審酌各該傳聞證據作成時之情況
    ，認均與本件待證事實具有關聯性，且查無證據足以證明言
    詞陳述之傳聞證據部分，陳述人有受不法取供或違反其自由
    意志而陳述之情形，書面陳述之傳聞證據部分，亦無遭變造
    或偽造之情事，顯見上開傳聞證據之證明力非明顯過低，衡
    酌各該傳聞證據，作為本案之證據亦屬適當，自均得為證據
    ，而有證據能力。
貳、實體部分
一、訊據上訴人即被告（下稱被告）林俊青固供承伊回想當天駕
    車經過案發地點時，伊前面有一台車突然煞車，伊跟著煞車
    等事實，惟矢口否認有何過失傷害及肇事逃逸公共危險之犯
    行，辯稱：伊駕車經過案發地點之時間，係在車禍發生前之
    當天晚上7點40幾分，而非車禍發生時之晚上7點50幾分，且
    伊沒有撞到任何人車，亦無肇事逃逸之行為，係告訴人硬要
    栽贓伊云云。被告選任辯護人提出辯護意旨略以：告訴人陳
    述前後不一，就肇事車輛號碼部分，於警詢初訊稱不知道對
    方之車號，之後則改稱看的很清楚；就其所騎機車何處被撞
    擊部分，先說後方，又說左後方，隨後再改稱左後側車身；
    就肇事車逃逸方向部分，告訴人之陳述也是前後不一且混亂
    ，告訴人之陳述顯不實在。又承辦警員方俊雄並未親眼目睹
    車禍肇事車之車牌號碼，其證述肇事車之車牌號碼V9-9198
    號，全是聽聞自路人之轉述而來，既係傳聞證據，其證詞無
    證據能力；告訴人第一時間已向警員方俊雄稱肇事車號不詳
    ，何以事後又能提供給警方，留下肇事車牌號碼，明顯嚴重
    矛盾。且二位路人女子，既提供不同之車牌號碼，如何確認
    肇事車之車牌係V9-9198 號，而排除另一女子所提供之車號
    等語。
二、經查：
  (一)被告林俊青於前開時、地，駕駛上揭自小客車，沿屏東縣屏
    東市○○路，由東往西方向行駛，行經永福路30號前，自後
    方超越由告訴人張明雄所騎乘、後載其女兒張恬寧、同向行
    駛在前之車牌號碼K79－031號重型機車時，擦撞張明雄所騎
    上開機車，致張明雄、張恬寧受有事實欄所載之傷害，被告
    肇事後未下車留在現場救護，立即駕車逃逸，經張明雄騎車
    追逐未獲，記下車牌號碼報案，及路人亦記下車牌號碼，提
    供予到場處理之警察方俊雄調查等事實，有下列各項事證，
    可資佐參認定，玆分述如下：
  1.上開事實，已據證人即告訴人張明雄證稱：「我是騎乘K79-
    031號重機車。當時我有附載我女兒張恬寧。我沿永福路西
    往東直行於慢車道上，對方是沿永福路西往東直行於我車子
    左後方快車道上，直接擦撞到我車子左後方…擦撞我機車的
    就是V9-9198號自小客車…是我親眼看到那個車號的，且另
    外也有一名在現場之女子，也是留下這個車號，所以我確定
    是這個車號的車子肇事…我被撞之後，就馬上爬起來。我有
    看到對方車子後面的車牌…是銀色轎車，我追過去，對方有
    在號誌燈下停一下，所以我有記下車牌，我是當場報案…我
    被撞倒之後，我馬上起來，我看到對方想停車又不停的，有
    稍微停頓一下，之後就馬上加速離開…我被撞倒之後，馬上
    爬起來，看（到）車牌，並不是很清楚，之後我（騎車）追
    過去，大約10幾大步左右，我就看清楚（對方車牌），就記
    下來，我沒有追到對方車輛後，返回現場，亦有路人是女生
    告訴我（肇事車車牌）號碼，與我看到的相同，我人在急診
    室時，就有告知警察肇事車的車牌號碼。」等語明確（見警
    卷第9-11頁、偵卷第5-8頁、原審卷第22-24、62-73頁、本
    院卷第48-49頁）。
  2.核與在場目擊並打「119」電話報案叫救護車之證人邱柏翰
    證稱：「（報案紀錄）是我手打的，我報案完就走了。是一
    台自小客擦撞到機車，機車是1個大人1個小孩。我只聽到撞
    擊聲，我有轉過頭看，當時人已經倒了，肇事車已經逃逸。
    我沒有去記車牌，這件是我報案的，我有叫救護車。（肇事
    車子是）銀色小客車。因為我轉過去時，就看到那台車，他
    開得很快離開現場…（追過去的那個人）就是在場（即法庭
    ）的證人張明雄。」等語（見偵卷第33-34頁、原審卷第64-
    73頁），及證人即到場處理之警員方俊雄證稱：「因為（我
    到場時）第一位女子先說了一個V9-9198的車號，後來又有
    另一名女子來報了一個不完整的車牌號碼，我要留下那二位
    女子的資料，但他們不願意留。報案紀錄也有一位張先生留
    下V9-9198的車號，（我據以調查）才找到林俊青…因事後
    我有調報案紀錄，上面亦有登載肇事車是車牌號碼V9-9198
    號自小客車。」等語（見偵卷第5-8頁、原審卷第66-73頁）
    ，大致相符。
  3.復有道路交通事故現場圖、調查報告表(一)、(二)、屏東縣
    警察局指揮中心受理110報案紀錄單（其上記載：報案當事
    人張先生0000000000稱肇事車號牌V9-9198）、屏東縣警察
    局交通隊疑似道路交通事故肇事逃逸追查表、屏東縣政府消
    防局119報案紀錄表（報案人邱先生〔即邱柏翰〕電話0000
    000000）、屏東縣政府消防局100年2月24日屏消指字第1000
    002167號函暨該局緊急救護傷病患送醫服務登記簿影本、案
    發現場及V9-9198號自小客車體擦痕等蒐證拍攝之照片25幀
    等附卷可資佐證（見警卷第4-6、19、20、24-36頁、偵卷第
    14-16頁、本院卷第40-42頁）。又證人張明雄及張恬寧因遭
    被告駕駛上開自小客車擦撞，致所騎機車人車倒地，張明雄
    受有左腕挫傷之傷害，張恬寧則受有右手肘擦傷、左踝挫傷
    及流鼻血等傷害之事實，亦有寶建醫院90年1月22日（乙種
    ）診斷證明書各1紙附卷可憑（見警卷第21-22頁）。
  4.而本件交通事故發生後，證人張明雄所騎乘之上開機車，左
    後側車身近車輪距地面40至45公分處，確遺留有明顯之擦撞
    痕跡，被告所駕之V9-9198號自小客車，右前保險桿45公分
    處、右前保險桿40公分處，亦有新的擦撞痕，以上事實，已
    據證人即負責勘察本件事故車輛之警察鍾洲證述明確（見原
    審卷第67-73頁），並有上開機車、自小客車車身擦痕之蒐
    證照片即道路交通事故照片黏貼紀錄表上編號5、7、8、9、
    10及19、20、21、22之照片（見警卷第24-36頁），足供比
    對確認：本件車禍兩車車身之碰撞點，係被告所駕之上揭自
    小客車車頭之右前保險桿處，與告訴人張明雄所騎乘上述機
    車之左後側車身近車輪處擦撞甚明，準此以觀，本件車禍之
    發生，為被告駕駛上揭自小客車，自後欲超越告訴人所騎乘
    機車時，未保持安全間距而擦撞肇事，應堪認定。
  5.按證人邱柏翰係偶然巧合在本件車禍之現場，單純基於熱心
    救護傷患，而主動打119報案叫救護車之人，其與另位亦碰
    巧在場目擊本件車禍，而記下肇事逃逸車輛之車牌號碼，主
    動提供給告訴人張明雄及告知到場處理車禍警察方俊雄之不
    詳姓名女子相同，均屬與本件車禍雙方當事人不認識之路過
    民眾；另證人即警員方俊雄、鍾洲，則均係基於公務職責，
    處理本件交通事故之執行公務人員，渠等與被告、告訴人顯
    均素不相識，應無任何素怨、仇隙或私交情誼，衡情渠等應
    無虛構肇事逃逸車輛之車牌號碼或肇事車輛駕駛人如何未下
    車救護傷患加速逃逸或肇事車輛車體有如何新的擦痕等事實
    ，以陷害被告而迴護告訴人之動機及可能，況渠等作證前，
    分別經檢察官或法官曉諭證人應據實陳述之作證義務及偽證
    之處罰，經渠等在證人結文上具結後，始開始陳述及接受詰
    問（見偵卷第35頁、原審卷第75、76頁），顯已有以偽證之
    刑事責任擔保渠等證詞之真實性，而證人邱柏翰、方俊雄、
    鍾洲上開各自證述之內容，復與上揭卷附之各項客觀事證相
    符，綜上各節所述，參互勾稽引證，本件交通事故，係被告
    於事實欄所載時、地，駕駛V9-9198號自小客車，於超越同
    向前方告訴人所騎K79－031號重型機車時，未保持安全間距
    ，自小客車車頭右前保險桿處，擦撞告訴人張明雄所騎乘上
    揭機車之左後側車身近車輪處，致張明雄、張恬寧人車倒地
    受有前揭傷害，被告復未下車救護，逕自駕車逃逸等事實，
    均堪以認定。
  (二)被告及其選任辯護人雖以前揭各項情詞置辯，主張本件交通
    事故，非被告所駕之V9-9198號自小客車，撞擊告訴人所騎
    K79－031號重型機車云云，然被告及其辯護人所辯，均非可
    採，玆就所辯各節，分析論述其不可採之理由如下：
  1.被告及其辯護人辯稱證人張明雄於警詢時並無指出肇事車之
    車牌號碼，事後始指出車牌號碼為V9-9198，因認證人張明
    雄此部分之指述有瑕疵，不可採信云云。惟查，證人張明雄
    前揭所證稱伊騎機車被撞倒後，馬上爬起來，騎機車去追肇
    事逃逸之車輛乙節，核與證人邱柏翰證稱：「（追過去的那
    個人）就是在場（即法庭）的證人張明雄。」等語相符（見
    前揭引註），而證人張明雄上開所證述伊騎車追肇事逃逸車
    輛未獲，返回現場，有位在場之路人女子將記下之肇事逃逸
    車輛車牌號碼告訴伊，與伊騎車追趕時所看清楚的肇事逃逸
    車輛之車牌號碼相同等語，亦核與證人方俊雄證稱：「因為
    （我到場時）第一位女子先說了一個（肇事逃逸車輛）V9-9
    198的車號」等語，亦相一致，告訴人張明雄於車禍發生後
    ，既因騎車去追肇事逃逸事輛，而有看清楚該車之車牌號碼
    ，及返回現場時，復有路人告知所記下之肇事逃逸事輛之車
    牌號碼，兩相符合，足徵告訴人張明雄於本件車禍發生後，
    即已知悉肇事逃逸事輛之車牌號碼係V9-9198號甚明，此觀
    諸屏東縣警察局指揮中心受理110報案紀錄單上（見警卷第
    19頁），有載明報案人張先生（按即告訴人張明雄）打110
    電話報案時已明確指出肇事逃逸車輛之車牌號碼為V9-9198
    號之內容，益足資證明，並無被告及其辯護人上開所辯張明
    雄於警詢時並不知肇事車輛之車牌號碼，事後竟能指出車牌
    號碼係V9-9198之矛盾情事。按上揭報案紀錄表上所載指出
    肇事車輛之車牌號碼為V9－9198之報案人，係張先生，而該
    張先生即為證人張明雄，已如前述，則證人張明雄前後既能
    一致而無矛盾地指訴肇事車輛之車牌號碼為V9－9198號，且
    其係因遭擦撞跌倒後，爬起騎機車追逐而看清楚肇事車輛之
    車牌號碼，且返回現場後，路人告知記下之車牌號碼又相吻
    合，其因而能清楚記下肇事車輛之車牌號碼，故張明雄指稱
    肇事車輛之車牌號碼為V9－9198號，應無瑕疵可言。被告上
    開所辯，洵非可採。再參酌本件警察查獲肇事逃逸車輛係V9
    -9198號之始末經過，係證人即警察方俊雄到場處理本件車
    禍時，有不願留下姓名年籍之女性路人，將所記下肇事逃逸
    車輛之車牌號碼「V9-9198」及顏色，告知方俊雄，方俊雄
    再調取110報案紀錄，其上亦有記載報案人張先生（即張明
    雄）所指出肇事車輛之車牌號碼為「V9－9198」，經調查結
    查，復發現「V9-9198」號自小客車車頭右前側保險桿處有
    新擦撞痕，且與張明雄被撞之機車左後側車身近車輪處之擦
    撞痕相符合，而被告於原審亦陳稱車號V9-9198號自小客車
    之車主為伊本人，平日為伊本人所使用，本案發生時（即99
    年1月22日晚上7時56分許），上開自小客車為伊本人所駕駛
    ，車上只有伊一人，該日車子亦無借予別人開等情，已足徵
    本件駕駛車牌號碼「V9-9198」號自小客車肇事撞傷告訴人
    及其女兒後駕車逃逸之駕駛人確係被告無訛。本件第1位女
    性路人，所記下而告知警員方俊雄之肇事逃逸車輛之車牌號
    碼係「V9 -9198」，既與事實相符，而堪採信，則證人方俊
    雄於偵訊中另證稱後來又有另一名女子來報了一個不完整的
    車牌號碼乙節（見偵卷第5-8頁），該不完整的車牌號碼，
    並無法據以特定究係何一車輛，自不可能查出本件肇事逃逸
    之車輛，係另有他車之可能，被告之辯護人以證人方俊雄尚
    證稱上情，而據以主張本件肇事逃逸車輛，可能另有他車，
    而非被告所駕之車牌號碼「V9-9198」號自小客車云云，亦
    非可採。
  2.被告雖辯稱車體刮痕係證人即聯成汽車保養廠師傅楊禹於
    保養時所致，然依證人即通知被告至警局之員警鍾州於原審
    審理時證稱：「通知被告到案時，被告係開疑似肇事車輛過
    來，當時有對肇事車輛做檢查，發現車頭保險桿右側有新的
    擦撞痕跡」等語（引註同前），又被告前於99年2月8日上午
    10時50分，經證人鍾州通知到案，與警員一同檢視V9-9198
    號自小客車，結果發現：「V9-9198號自小客車右前保險桿
    45公分處、右前保險桿40公分處之車頭保險桿，有新的擦撞
    痕跡；另右前門65公分處、右前門40公分處、右前門75公分
    處，亦有擦撞痕」等情，亦據證人鍾洲證述明確，而被告於
    警詢時係供稱：「該車右前保險桿之擦痕，係先前就有的（
    即擦痕），右前門處擦撞痕，則係同年1月23日，在南投縣
    中興新村聯成汽車保養廠保養時，保養場工作人員，不小心
    擦撞到（即新擦痕）」等語（見警卷第7- 8頁），惟證人楊
    禹於原審審理時，經檢察官提示被告上開自小客車之車體
    擦損痕跡照片，供其辨視後證稱：「其弄毀損部分，是指照
    片中自小客車右側車門部分，至於該車右前保險桿的刮痕，
    是否在維修時所造成，就不清楚」等語（見原審卷第68-73
    頁），由上開證人楊禹供述內容觀之，V9-9198號自小客
    車，右前保險桿45公分處、右前保險桿40公分處之擦痕，並
    非在聯成汽車保養廠中所造成，且於本件交通事故發生時間
    之後，經警通知被告駕駛上開自小客車到案時，該車車頭保
    險桿部分，呈現之擦痕，係新刮痕而非陳舊之刮痕，已如前
    述，綜上所述，被告辯稱該自小客車之車身刮擦痕，皆係於
    上開聯成汽車保養廠保養期間所造成，而與本件車禍無關云
    云，顯與事實不符，而不可採。
  3.被告之辯護人以告訴人張明雄就其所騎機車何處被撞擊，先
    說後方，又說左後方，隨後再改稱左後側車身，歷次供述機
    車被撞擊處，前後反覆不一，認告訴人指訴係遭被告所駕自
    小客車超車時所撞乙節，殊不可採云云，然本件兩車碰撞處
    ，既經證人鍾洲證述伊勘察被告所駕上開自小客車之車頭保
    險桿右側，發現有新的擦撞痕跡等語，且有上揭兩車車體擦
    痕相吻合之蒐證照片，足資佐證確認，故縱告訴人就其所騎
    機車被撞處之陳述，確有前後不一之情事，亦無從據以推翻
    被告所駕上開自小客車車頭之右前保險桿處，確有擦撞告訴
    人張明雄所騎乘上揭機車之左後側車身近車輪處之上開客觀
    物證事實甚明，被告之辯護人上揭所辯，尚難資為有利被告
    之認定。至於，被告於原審另以倘伊所駕自小客車，有與證
    人張明雄機車發生碰撞，自小客車之車體，應會有凹陷痕跡
    ，然伊的車子只有擦痕而已，據以辯稱伊所駕上開自小客車
    ，並無與證人張明雄所騎機車發生碰撞云云，然依上揭車體
    擦痕之蒐證照片所示，張明雄所騎機車左後側車身近車輪處
    之撞擊痕跡，係呈「擦刮痕」而無「凹陷、破碎、斷裂痕」
    等情事（見警卷第24-36頁），而被告所駕上開自小客車之
    車頭保險桿右側，亦僅呈現「新的擦刮痕」（引註同前），
    足見兩車僅係擦撞，而非「T字型垂直撞擊」或「一字型對
    撞或追撞」甚明，兩車既僅係擦撞，車體撞擊點所承受之撞
    擊力，顯比「垂直撞、對撞、追撞」時小，衡諸常情及一般
    生活經驗，非必然一定會使車體產生凹陷痕跡之結果，是上
    開辯詞，亦難資為有利被告之認定。
  4.被告及其辯護人復以證人張明雄所指肇事車之逃逸方向，與
    證人邱柏翰所稱目擊肇事車逃逸方向不同，據以辯稱非被告
    所駕上開自小客車擦撞證人張明雄之機車云云，然證人張明
    雄所證稱「V9-9198」號自小客車肇事後，即往永福路西往
    東直行逃逸，車子到永福路、復興路口，不知道是左轉或右
    轉，致其未追獲乙節，核與證人邱柏翰於偵查中在google
    earth列印地圖上（見偵卷第13頁），所標繪肇事車逃逸之
    行進方向，及於原審審理中所證述肇事車係朝復興南路方向
    行駛等各節，尚無齟齬，是被告及其辯護人上開所辯，非有
    理由，而難採信。
  (三)按汽車行駛時，駕駛人應注意車前狀況及兩車併行之間隔，
    並隨時採取必要之安全措施。汽車超車及讓車時，應依下列
    規定：…三、欲超越同一車道之前車時，須先按鳴喇叭二單
    響或變換燈光一次，但不得連續密集按鳴喇叭或變換燈光迫
    使前車允讓。…五、前行車減速靠邊或以手勢或亮右方向燈
    表示允讓後，後行車始得超越。超越時應顯示左方向燈並於
    前車左側保持半公尺以上之間隔超過，行至安全距離後，再
    顯示右方向燈駛入原行路線，道路交通安全規則第94條第3
    項、第101條第1項分別定有明文。被告係考領有駕駛執照之
    人，知悉上開應注意之規定，而依當時之主、客觀情況，並
    無使其不能注意之情事（見前揭道路交通事故調查報告表(一)
    、(二)所載），乃竟疏於注意，車前有告訴人張明雄騎乘機車
    之狀況，且於超車時，未保持上揭安全之間隔，致其所駕上
    開自小客車，擦撞證人張明雄所騎之機車，其駕車肇致本件
    車禍，有過失已甚明確，告訴人張明雄、張恬寧因而受有事
    實欄所載之傷害，告訴人張明雄、張恬寧受傷與被告之過失
    間，顯有相當因果關係，本件被告過失傷害之犯行，事證明
    確，堪以認定。
  (四)末查，本件被告既係自後方超越前方同向由告訴人張明雄所
    騎乘之機車，衡諸一般人駕車超越前者之經驗，於超車當時
    ，駕駛人必會特別注意自己車輛，與前車間之車況及間距。
    而依證人邱柏翰所證係聽到車輛碰撞聲，而尋聲轉頭查看，
    始知悉發生車禍，顯見本件車禍撞擊聲甚大，被告洵難諉為
    不知發生碰撞車禍。再參諸證人張明雄證稱肇事車輛，撞擊
    伊人車倒地後，有停頓一下，好像要停又不停之樣子，之後
    始加速駛離等情，益見被告確已知曉發生車禍，且撞擊後告
    訴人人車倒地，被告顯亦可預見告訴人張明雄及其女兒張恬
    寧，受有相當之傷害甚明。按刑法第185條之4肇事致人死傷
    逃逸罪，所謂「逃逸」，與行為人是否有積極「逃亡、隱匿
    」等阻礙犯罪偵查行為無涉，而係專指行為人不留在肇事現
    場，為即時救護及避免後車再度撞擊或協助相關人員迅速處
    理事故，而逕自離去之行為。蓋此一離去行為，將可能促使
    肇事所發生之損害，有再擴大之危險。本件被告明知其肇事
    並有致人受傷，卻仍逕自駕車離去，未留於現場照護傷者，
    準此參互以觀，堪認被告有肇事致人傷害而逃逸之犯罪故意
    及客觀逃逸之行為，其所為肇事致人傷害而逃逸之犯行，亦
    堪以認定。
三、被告駕駛自用小客車，疏於注意車前狀況及未保持安全間隔
    ，即冒然超越前方告訴人張明雄所騎乘後載其女兒張恬寧之
    機車，而擦撞張明雄所騎乘之機車，致張明雄、張恬寧受傷
    ，被告明知駕車肇事已致人受傷，未下車救護，而故意駕車
    逃逸，核被告所為，係犯刑法第284條第1項前段之過失傷害
    罪（原判決誤載為刑法第284條第2項前段之業務過失傷害罪
    ）、同法第185條之4之肇事遺棄罪。被告一過失行為，同時
    致張明雄、張恬寧等2人受傷，為想像競合犯，應從一過失
    傷害罪處斷。被告所犯上開2罪，犯意各別，行為互殊，應
    分論併罰。
四、原審認被告罪證明確，因而適用刑法第284條第1項（誤載為
    2項）前段、第185條之4、第51條第5款，刑法施行法第1條
    之1等規定，並審酌被告本應謹慎注意遵守交通規則，以維
    護其他參與道路交通者之安全，竟疏未注意上開道路交通安
    全規則而肇事，使被害人受有上開傷害，肇事後復罔顧被害
    人生命安全，竟未為察看、救護反而駕車逃逸，且迄未與被
    害人達成和解，應受相當之刑事非難，並兼衡其犯後態度、
    經濟狀況及智識程度等一切情狀，分別就過失傷害罪部分，
    處有期徒刑4月；就肇事致人傷害逃逸罪部分，處有期徒刑
    1年，並依法定其應執行之刑為有期徒刑1年2月。其認事用
    法，核無不合，量刑亦屬允當。被告上訴意旨否認犯罪，指
    摘原判決不當，為無理由，應予駁回。
據上論斷，應依刑事訴訟法第368條，判決如主文。
本案經檢察官張其主到庭執行職務。
中    華    民    國  100    年    4    月    11    日
                刑事第五庭    審判長法  官  曾永宗
                                    法  官  任森銓
                                    法  官  鍾宗霖
以上正本證明與原本無異。
除過失傷害部分外，如不服本判決應於收受本判決後10日內向本
院提出上訴書狀，其未敘述上訴理由者，並得於提起上訴後10日
內向本院補提理由書狀（應附繕本）。
中    華    民    國   100    年    4     月    11    日
                                    書記官  邱麗莉
附錄本判決論罪科刑法條：
中華民國刑法第284條第1項
（過失傷害罪）
因過失傷害人者，處 6 月以下有期徒刑、拘役或 5 百元以下罰
金，致重傷者，處 1 年以下有期徒刑、拘役或 5 百元以下罰金
。
中華民國刑法第185條之4
（肇事遺棄罪）
駕駛動力交通工具肇事，致人死傷而逃逸者，處 6 月以上 5 年
以下有期徒刑。